臺灣宜蘭地方法院民事裁定
110年度司繼字第349號
聲  請  人  陳昀    
非訟代理人  簡坤山律師                    
送達代收人  林靜迦  
關 係 人    林月華  

上列聲請人聲請選任被繼承人林黃阿換之遺產管理人事件，本院
裁定如下：
    主  文
選任林月華為被繼承人林黃阿換（女、民國00年0月00日生、身
分證統一編號：Z000000000號、民國99年2月7日死亡，生前最後
住所：宜蘭縣○○市○○街00巷00號）之遺產管理人。
准對被繼承人林黃阿換之繼承人為承認繼承之公示催告。
被繼承人林黃阿換大陸地區以外之繼承人，應自前項公示催告揭
示於司法院資訊網路之日起壹年內承認繼承。上述期限屆滿，無
繼承人承認繼承時，被繼承人林黃阿換之遺產，於清償債權，並
交付遺贈物後，如有剩餘即歸屬國庫。
聲請程序費用新臺幣壹仟元由被繼承人林黃阿換之遺產負擔。
    理  由
一、按繼承開始時，繼承人之有無不明，而無親屬會議或親屬會
    議未於一個月內選定遺產管理人者，利害關係人或檢察官得
    聲請法院選任遺產管理人，並由法院依公示催告程序，定六
    個月以上之期限，公告繼承人，命其於期限內承認繼承；又
    被繼承人之所有繼承人均拋棄其繼承權者，亦準用關於無人
    承認繼承之規定，民法第1177條、第1178條第2項、第1176
    條第6項定有明文。
二、聲請意旨略以：聲請人為宜蘭市○○○段000地號土地之信託登
    記受託人，其土地上有門牌為「宜蘭市○○街00巷00號（下稱
    系爭建物）」之老舊未辦保存登記建物，稅籍資料為林書珍
    所有，然林書珍於民國87年6月14死亡，其全體繼承人繼承
    後，繼承人之一林黃阿換於99年2月7日死亡，被繼承人林黃
    阿換之合法繼承人均已拋棄繼承，亦未有親屬會議為其選定
    遺產管理人，聲請人已提起拆屋還地訴訟，應以林書珍之全
    體繼承人（含林黃阿換）為被告，然因上開事由，被繼承人
    林黃阿換之遺產已成為無人繼承財產，爰依法聲請選任被繼
    承人林黃阿換之遺產管理人等語。
三、經查：
  ㈠聲請人主張因已提起拆屋還地訴訟，而被繼承人林黃阿換於9
    9年2月7日死亡，其全數繼承人均已死亡或拋棄繼承等情，
    業據其提出繼承系統表、原繼承人戶籍謄本、被繼承人除戶
    謄本等件為證，並經本院依職權調閱99年度司繼字第125號
    、99年度司繼字第153號拋棄繼承卷宗及被繼承人財產資料
    核閱無誤，堪信為真。從而，聲請人以利害關係人身分聲請
    選任被繼承人之遺產管理人，核與首揭規定尚無不合。
  ㈡關係人林月華到庭陳稱其有意願擔任遺產管理人，因其為系
    爭建物之公同共有人之一，雖拋棄其母（即被繼承人林黃阿
    換）之繼承權，然未拋棄原系爭建物之稅籍資料所有人林書
    珍之繼承權，希望可以與地主協商解決方案等語綦詳，有本
    院110年10月13日訊問筆錄在卷可參。是本院斟酌關係人林
    月華與被繼承人間之親屬關係，且其同意擔任遺產管理人之
    動機查無不當，故為保障聲請人之利益及期程序之公正、公
    信起見，本院認以選任林月華為被繼承人林黃阿換之遺產管
    理人應屬適當。至被繼承人林黃阿換之遺產依民法第1185條
    規定，於清償債權並交付遺贈物後，如有賸餘，應歸屬國庫
    ，附予敘明。
四、爰裁定如主文。
五、如對本裁定抗告，須於裁定送達後10日之不變期間內，向本
    院提出抗告狀，並繳納抗告費新臺幣1,000元。　　　　
中　　華　　民　　國　　110 　年　　11　　月　　22　　日
                    家事法庭司法事務官　徐麗花